臺北高等行政法院裁定
　　　　　　　　　　　　　93年度訴字第00733號
原　　　告　甲○○
被　　　告　臺北市政府教育局
代　表　人　吳清基（局長）
訴訟代理人　乙○○
上列當事人間因交通費事件，原告不服公務人員保障暨培訓委員
會中華民國92年12月23日92公審決字第0380號復審決定，提起行
政訴訟。本院裁定如下：
    主  文
原告之訴駁回。
訴訟費用由原告負擔。
    理  由
一、按行政訴訟法第4條第1項規定：「人民因中央或地方機關之
    違法行政處分，認為損害其權利或法律上之利益，經依訴願
    法提起訴願而不服其決定，．．．得向高等行政法院提起撤
    銷訴訟。」又所謂行政處分，係指中央或地方機關就公法上
    具體事件所為之決定或其他公權力措施而對外直接發生法律
    效果之單方行政行為，訴願法第3條第1項及行政程序法第92
    條第1項定有明文。另「上級機關本於監督權，對於下級機
    關所為之糾正及指示，並非對於人民之行政處分，其以副本
    抄送原告，純屬意思通知性質，自不得作為訴願之標的。原
    告如不滿該上級機關之指示，應俟受指示之下級機關遵令為
    行政處分後，再循行政救濟程序請求救濟。．．．」為改制
    前行政法院62年裁字第182號判例意旨。另按「公法上之爭
    議，除法律別有規定外，得依本法提起行政訴訟。」「訴訟
    事件不屬行政法院之權限者，行政法院應以裁定駁回之。」
    分別為行政訴訟法第2條、第107條第1項第1款所明定。
二、緣原告任職台北市士林區三玉國民小學（以下簡稱三玉國小
    ）人事室書記期間，因被告接獲民眾反映原告家住台北市○
    ○區○○路，卻將戶籍遷至台北縣板橋市○○路135巷，以
    致溢領交通費乙案，被告責令三玉國小查明以釐清責任。惟
    三玉國小調查後，以人力單薄為由，函請被告改派其他單位
    辦理調查，並檢附初步調查結果報告。嗣經被告指派所屬人
    事室及政風室人員實地抽查，發現原告確有居住台北市○○
    區○○路之事實。被告遂以民國（下同）92年6月30日北市
    教人字第09233631400號函（下稱系爭函文），責由三玉國
    小依照「臺北市政府所屬各機關學校核發交通費注意事項」
    第11點，．．．員工如虛報溢領及住所異動應減發而未主動
    申予者，經查明屬實，除一次追回已領金額外，並依相關規
    定議處之規定，於文到兩週內追回原告虛報溢領交通費，並
    依相關規定議處，以警傚尤。三玉國小於同年8月薪津清冊
    扣回新台幣（下同）3,008元，並依相關規定議處原告。三
    玉國小爰會知原告遵照辦理，繳回溢領交通費額，原告不服
    ，向公務人員保障暨培訓委員會（以下簡稱保訓會）提起復
    審，經遭駁回，遂向本院提起本件行政訴訟，聲明請求撤銷
    復審決定及系爭函文，及請求被告道歉並賠償原告精神損失
    100萬元。
三、按管轄權乃行政機關執行特定行政任務之權利或義務，依照
    臺北市政府所屬各機關學校核發交通費注意事項第1點規定
    「臺北市政府所屬各機關學校員工交通費之核發，由各機關
    秘書室或總務單位或人員主辦，人事、政風及主計單位協辦
    。」故本件就原告是否溢領交通費爭議之解決，係屬三玉國
    小之權限。經查，被告接獲檢舉原告涉嫌溢領交通費，責令
    三玉國小查明並釐清責任，經三玉國小以人力單薄為由，函
    請被告改派其他單位辦理調查。嗣經被告指派所屬人事室及
    政風室人員實地抽查，發現原告確有居住台北市○○區○○
    路之事實，而以系爭函文命三玉國小一次追回原告溢領之交
    通費。依上開說明，本件原告是否溢領交通費爭議之解決係
    為三玉國小之權限，而被告僅提供協助調查，故系爭函文乃
    上級機關對於下級機關所為之指示，亦無以副本函知原告，
    無產生直接對外之法律效果，並不具行政處分之性質，揆諸
    首揭改制前行政法院62年裁字第182號判例意旨，原告應對
    三玉國小之相關處置進行行政救濟，自不得對被告系爭函文
    提起復審、撤銷訴訟，保訓會雖實質審理復審，惟原告提起
    撤銷訴訟仍難認合法，應予裁定駁回。又原告此部分之撤銷
    訴訟既屬不合法，則兩造就原告是否溢領交通費之實體上之
    主張，即無庸審究，併予敘明。
四、關於原告訴之聲明第2項「請求被告道歉並賠償精神損失100
    萬元」部分：按行政訴訟法第7條固規定，提起行政訴訟，
    得於同一程序中，合併請求損害賠償。惟此處所謂損害賠償
    ，限於因官署之違法處分致損害其權利者，始得為之；而因
    不法侵害身體、健康、名譽或自由，造成民法第195條第1項
    賠償精神損害，則不包括在內（行政法院42年判字第40號、
    42年判字第13號判例參照）。查原告提起本件撤銷訴訟合併
    請求精神賠償，係依據民法第195條之規定，請求被告道歉
    並賠償精神損失，已據原告自承在卷（參本院卷第55頁），
    依其所指，自屬民事訴訟範疇。其提起本件撤銷訴訟，既不
    備訴訟要件（不合法），而應駁回，其合併請求損害賠償部
    分，即失所附麗，而成為獨立之訴訟，無從與行政訴訟合併
    起訴，應單獨審核其是否具備訴訟要件。依上開說明，原告
    提起之損害賠償訴訟，非屬行政法院之權限，又屬不可補正
    事項，應併予駁回。
五、依行政訴訟法第107條第1項第1款、第10款、第104條、民事
    訴訟法第95條、第78條，裁定如主文。
中　　華　　民　　國　　94　　年　 　3　　月　 17  　 日
                       第一庭審判長法  官　姜素娥
          　　　　　　　        　 法　官　陳國成
          　　　　　　             法　官  吳東都
上為正本係照原本作成。
如不服本裁定，應於送達後10日內向本院提出抗告狀（須按他造
人數附繕本）。
中　　華　　民　　國　　94　　年　 　3　　月　 17  　 日
    　　  　　　　　　　    　     書記官  呂美玲
